【裁判字號】    89,台上,2549
【裁判日期】    890511
【裁判案由】    違反稅捐稽徵法
【裁判全文】
最高法院刑事判決                              八十九年度台上字第二五四九號
    上訴人  台灣高等法院高雄分院檢察署檢察官
    被  告  乙○○
            甲○○
右上訴人因被告等違反稅捐稽徵法案件，不服台灣高等法院高雄分院中華民國八十七
年三月三十一日第二審判決（八十七年度上訴字第二九三號，起訴案號：台灣屏東地
方法院檢察署八十四年度偵字第七七三○號、八十五年度偵字第九七九號），提起上
訴，本院判決如左：
    主  文
原判決撤銷，發回台灣高等法院高雄分院。
    理  由
本件原判決以公訴意旨略稱：被告乙○○基於以私運應稅物品進口為業，為逃避貨物
稅，牟取不法利益之犯意，僱用具有共同走私概括犯意之技師即被告甲○○，於民國
八十四年三月十三日、五月七日、十一月十二日，三度同往日本東京標售場，乙○○
於同年五月間購得各式重型機車約六十輛；同年十一月間復購買汽缸容量四百ＣＣ至
一千二百ＣＣ之重型機車及汽缸容量五十ＣＣ之輕型機車等經行政院公告管制之各式
機車一百餘輛，均以每日新台幣（下同）三千元之工資，先交由甲○○大體拆解前開
機車，卸除各該機車之前輪、大燈、避震器及座墊等部分，依序分別裝箱，分批入櫃
，以貨櫃運送之方式，私運應稅物品進口。乙○○並以機車零組件之名義，向基隆關
稅局報關，以逃避管制，矇混通關逃漏稅捐，而走私前開機車入境後，置於高雄縣鳥
松鄉○○村○○路一四九之二號倉庫、高雄縣仁武鄉澄清巷六之八號、高雄縣大寮鄉
○○路一三三之四九○號等處，再由甲○○各按原車重新組裝後，由乙○○銷售牟利
。同年十一月間，乙○○購入之前開機車，經甲○○依前開方式分裝為二十八箱，以
櫃號ＣＮＣＵ0000000及0000000號之四十呎貨櫃二只裝載，經由ＵＮ
Ｉ－ＭＯＤＥＳＴ及ＫＵＯＹＵ兩艘貨輪，先後於八十四年十一月二十九日及十二月
五日運抵基隆港，進儲中華貨櫃站。乙○○並以機車零組件之名義，向基隆關稅局報
關，走私前開機車入境，藏置於租借之倉庫，由甲○○各按原車重新組合，嗣於八十
四年十二月四日，在乙○○租借之高雄縣仁武鄉澄清巷六之八號及高雄縣鳥松鄉○○
村○○路一四九之二號等二處倉庫，為警查獲八箱未及組合之機車，復於八十四年十
二月六日及翌日，在高雄縣大寮鄉○○路一三三之四九○號及中華貨櫃站等處，為警
查獲另二十箱機車大部分解之零組件，因認被告等有牽連犯懲治走私條例第八條第一
項、稅捐稽徵法第四十一條之罪嫌云云。惟經調查結果，被告等之犯罪尚屬不能證明
，因而撤銷第一審論處被告等連續納稅義務人，以不正當方法逃漏稅捐罪刑之判決，
改判諭知被告等無罪，固非無見。
惟查：(一)、被告之犯罪不能證明者，固應為無罪之判決。然所謂犯罪不能證明，係指
審理事實之法院，經盡職權能事為詳密之調查，仍不能證明其犯罪者而言。若尚有其
他必要部分並未調查，復非調查途徑已窮，而未加以調查者，即與證據未經調查無異
，究難遽為被告有利之認定。原審認定被告等不該當於公訴意旨所指之犯行，無非以
被告等對進口之物品，有以「機車零組件」項目申報進口，並無私運行為，故不生逃
漏稅及私運應稅物品進口之問題，為其主要論據。然依卷存訴訟資料，甲○○在警訊
時供稱：乙○○於八十四年三月十三日、五月七日、十一月十二日，帶伊三次前往日
本，受僱於乙○○在日本購買整部之輕重型機車，由伊負責拆卸為零件後，裝箱入貨
櫃，以機車零件名義進口，再加以組合成完整機車出售，伊幫乙○○在台灣組合約三
十部左右，伊亦向乙○○購買八部（警卷第十一、十二頁）。乙○○亦在警訊時、檢
察官偵查中供稱：伊帶甲○○前往日本負責拆解欲進口之機車。伊進口機車零件共有
三批，第一批一櫃約三、四十輛，第二批約七、八十輛，第三批即本案查獲的一櫃約
三、四十輛。在日本拆卸輪子、車架、引擎、大燈後，分裝不同批貨櫃進口，以零件
報關，回台灣後再組裝成車販賣，整台車進口貨物稅較高（警卷、偵字第七七三○號
卷第七、八頁）各等語在卷。而進口貨物，如屬重型機車零組件，超過整台百分之五
十零組件者，依關稅法第二十條、關稅法施行細則第二十三條規定，應按整台機車申
報，如納稅義務人僅按零組件申報，則有逃漏關稅及貨物稅之嫌等情，有財政部高雄
關稅局八十四年十二月十三日高普動字第二九○五號函附卷可稽（偵字第七七三○
號卷第三十六、三十七頁）等各情以觀，被告等在日本購買整台機車，於拆解後，以
機車零件名義進口報關，再組裝成機車販賣，顯屬逃漏稅捐之行為。原判決認被告等
有以「機車零組件」項目申報進口，並無私運行為，不生逃漏稅及私運應稅物品進口
之問題，遽為被告等無罪之判決，於法顯有違誤。(二)、本件檢察官係以被告等有犯稅
捐稽徵法第四十一條罪嫌提起公訴。而原判決理由亦說明乙○○分別出售，託售山葉
、鈴木、本田、川崎等廠牌共計七十九輛各式重型機車（原判決理由二(一)），且乙○
○於警訊時及檢察官偵查中供稱：組合成之輕重型機車，無法向監理單位合法登記，
故亦無法取得行照及牌照，在國內不能合法行銷。伊出售機車開二聯式收據，都是記
載零件交易（警卷第四頁背面，偵字第七七三○號卷第八頁背面）。甲○○在檢察官
偵查時供稱：伊向乙○○購買機車，大部分都沒有給伊統一發票（偵字第七七三○號
卷第十七頁背面）各等語。綜上各情以觀，被告等銷售機車部分，有無以不正當方法
逃漏稅捐，原判決理由內未予論述，亦有理由不備之違法。上訴意旨指摘原判決為違
背法令，為有理由，應認有撤銷發回更審之原因。
據上論結，應依刑事訴訟法第三百九十七條、第四百零一條，判決如主文。
中      華      民      國    八十九    年      五      月     十一     日
                              最高法院刑事第四庭
                                  審判長法官  黃  劍  青
                                        法官  劉  敬  一
                                        法官  林  增  福
                                        法官  楊  商  江
                                        法官  邵  燕  玲
      右正本證明與原本無異
                                              書  記  官
中      華      民      國    八十九    年      五      月     十八     日


司法院資訊處製作；財團法人民間司法改革基金會備份。
